【裁判字號】    97,訴,799
【裁判日期】    970616
【裁判案由】    清償借款
【裁判全文】
臺灣高雄地方法院民事判決               97年度訴字第799號
原      告  中國信託商業銀行股份有限公司
法定代理人  丁○○
訴訟代理人  丙○○
被      告  乙○○
訴訟代理人  甲○○
上列當事人間清償借款事件，臺灣臺北地方法院裁定移送本院管
轄（97年度訴字第784 號），本院於民國97年6 月2 日言詞辯論
終結，判決如下：
    主  文
被告應給付原告新台幣貳佰肆拾伍萬貳仟伍佰壹拾貳元及如附表
一所示之利息、違約金。
訴訟費用由被告負擔。
    事實及理由
一、原告主張：被告向其借款如附表二所示，並約定如未依約繳
    款，除仍按上開利率計息外，逾期在6 個月以內者，按上開
    利率10％，逾期超過6 個月者，依上開約定利率20％加計違
    約金。詎被告自附表一違約金起算日前1 日起即未依約攤還
    本息，依約債務視為全部到期，尚欠如附表一所示之本金、
    利息、違約金，聲明請求判決如主文第1 項所示。
二、被告抗辯略以：訴外人李翔、游凱甯明知其訴訟代理人甲○
    ○因欲設立漁業公司，急欲貸款購置漁船，竟共同以欲貸款
    需先購得不動產，購得不動產後便可融資之詐術，致其與吳
    泰瑞陷於錯誤，同意以其名義購買坐落高雄市○○區○○街
    26巷2 弄7 號之房地，並向原告辦理貸款，詎銀行核准貸款
    後，李翔、游凱甯2 人旋即將該貸款提領一空，而本件借款
    雖受李翔、游凱甯詐騙，然原告將貸款撥入帳戶時，未及時
    告知，致貸款被李翔、游凱甯提領，且本件貸款有超貸情形
    ，顯見涉有不法。並聲明：原告之訴駁回。
三、按借用人應於約定期限內，返還與借用物種類、品質、數量
    相同之物；而遲延之債務，以支付金錢為標的者，債權人得
    請求依法定利率計算之遲延利息，但約定利率較高者，仍從
    其約定利率；另當事人得約定債務人於債務不履行時，應支
    付違約金，民法第478 條前段、第233 條第1 項、第250 條
    第1 項分別定有明文。
四、本件原告就其主張之上開事實，業已提出借據、約定書、交
    易明細各2 份、利率變動表1 份為證，經核尚無不合；而被
    告不否認曾借用該款項，該款項已撥入其所開立之帳戶，雖
    辯稱該款項被李翔、游凱甯2 人所不法提領，然既不爭執該
    2 人係以其所交付之存摺、印章提領，則原告所屬人員將該
    提領之款項予以交付，依金融常規即無不合；且被告既不否
    認本件貸款係由李翔、游凱甯代為辦理，向該2 人為撥入之
    通知，效力自及於被告，而被告自承本件貸款係由李翔、游
    凱甯2 人提領，顯見該2 人已知貸款撥入之事實，則所辯原
    告未及時通知撥入之情，自無可採；又核貸金額屬金融機構
    之權利，消費借貸契約是否有效成立，與核貸金額之高低並
    無關連，從而被告上開所辯均無可採。被告既向原告借款，
    而未依約償還本息，依上規定及約定所示，原告訴請被告給
    付貸款、利息及違約金，依法即無不合，應予准許。
五、據上論結，本件原告之訴為有理由，依民事訴訟法第78條，
    判決如主文。
中    華    民    國    97    年    6     月    16    日
                  民事第三庭    法  官  鄭峻明
正本係照原本作成。
如不服本判決，應於送達後20日內，向本院提出上訴狀並表明上
訴理由，如於本判決送達前提起上訴者，應於判決送達後10日內
補提上訴理由書（須附繕本）。
中    華    民    國    97    年    6     月    16    日
                                書記官  莊豐源
附表一：
┌─┬────────────┬───┬──────┬────────┐
│編│金額（元）              │週年利│利息 (自下列│違約金 (自下列之│
│號│                        │率    │之日起至清償│日起至清償日止，│
│  │                        │      │日止，按左列│逾期6 個月以內，│
│  │                        │      │利率計算)   │按左列利率10% ；│
│  │                        │      │            │超過6 個月，按左│
│  │                        │      │            │列利率20％計算）│
├─┼────────────┼───┼──────┼────────┤
│1 │壹佰玖拾伍萬零伍佰柒拾壹│3.79％│96年8月18 日│ 96年9 月19日   │
├─┼────────────┼───┼──────┼────────┤
│2 │伍拾萬壹仟玖佰肆拾壹    │2.79％│94年12月16日│ 95年1 月17日   │
└─┴────────────┴───┴──────┴────────┘
附表二：
┌─┬─────┬────┬─────────────┬──┬────────┐
│編│借款金額  │借款日期│利率約定                  │借款│清償方式        │
│號│（元）    │        │                          │期限│                │
├─┼─────┼────┼─────────────┼──┼────────┤
│1 │2,950,000 │94.4.15 │按該行定儲利率指數＋0.17％│20年│每月平均攤還本息│
│  │          │        │（第3年起＋1.5％）        │    │                │
├─┼─────┼────┼─────────────┼──┼────────┤
│2 │550,000   │94.4.15 │按該行定儲利率指數＋0.87％│7年 │每月平均攤還本息│
│  │          │        │（第3 年起＋1.5 ％）      │    │                │
└─┴─────┴────┴─────────────┴──┴────────┘


司法院資訊處製作；財團法人民間司法改革基金會備份。
